【裁判字號】    97,訴,5095
【裁判日期】    980525
【裁判案由】    毒品危害防制條例
【裁判全文】
臺灣臺中地方法院刑事判決              97年度訴字第5095號
公  訴  人  臺灣臺中地方法院檢察署檢察官
被      告  乙○○
選任辯護人  周復興律師
被      告  丙○○
義務辯護人  李進建律師
上列被告等因毒品危害防制條例案件，經檢察官提起公訴（97年
度偵字第21861號），本院判決如下：
    主    文
乙○○共同販賣第三級毒品，處有期徒刑伍年貳月；扣案之行動
電話壹支（含門號0000000000號SIM卡壹張）、電子磅秤壹台，
均沒收；販賣毒品所得新臺幣參佰元沒收，如全部或一部不能沒
收時，以其財產抵償之。又販賣第三級毒品，處有期徒刑陸年陸
月，扣案之K他命參拾貳包（驗前總純質淨重約壹仟玖佰玖拾壹
點公克）、行動電話壹支（含門號0000000000號SIM卡壹張）、
電子磅秤壹台，均沒收。應執行有期徒刑柒年陸月，扣案之K他
命參拾貳包（驗前總純質淨重約壹仟玖佰玖拾壹點伍公克）、行
動電話壹支（含門號0000000000號SIM卡壹張）、電子磅秤壹台
，均沒收；販賣毒品所得新臺幣參佰元沒收，如全部或一部不能
沒收時，以其財產抵償之。
乙○○被訴與丙○○共同販賣第三級毒品部分，無罪。
丙○○無罪。
    犯罪事實
一、乙○○明知K他命（即愷他命，下同）係屬毒品危害防制條
    例第2條第2項第3款所列管之第三級毒品，不得非法販賣，
    竟基於販賣第三級毒品K他命以營利之犯意，分別為下列販
    賣行為：
(一)、丁○○於民國97年8月間某日，以其所持用門號0000000000
    號行動電話，撥打乙○○所持用之門號0000000000號行動電
    話，聯絡購買第三級毒品K他命事宜後，即相約在臺中市○○路附近之路邊，由乙○○委請與其有犯意聯絡之姓名不詳
    成年人，至約定地點，將0.5公克之K他命販賣予丁○○，丁○○並當場交付新臺幣（下同）300元予受乙○○所託前來
    交易之成年人。
(二)、乙○○基於販賣K他命之意思，以其所持用之門號000000000
    0號行動電話作為聯絡工具，於97年9月7日晚上10時許，在
    臺中市○○路附近，以36萬元，向姓名、年籍均不詳綽號「
    阿豐」之成年男子販入第三級毒品K他命32包（驗前總純質
    淨重1991.5公克），欲以每10公克2500元至3000元不等之價
    格販出。嗣經警於97年9月9日晚上，先在臺中市○○路30號
    7樓701室查獲乙○○，再於同日晚上11時許，持搜索票帶同
    乙○○前往其位於臺中市○○路○段307號13樓之9住處搜索
    ，共扣得乙○○所有供販賣第三級毒品所用之電子磅秤1台
    、插有門號0000000000號SIM卡之行動電話1支及K他命32包
    （驗前總純質淨重1991.5公克）。
二、案經臺中縣警察局清水分局報請臺灣臺中地方法院檢察署檢
    察官偵查起訴。
    理    由
壹、有罪部分
甲、有關之證據能力
一、按被告以外之人於偵查中向檢察官所為之陳述，除顯有不可
    信之情況者外，得為證據，刑事訴訟法第159條之1第2項定
    有明文。證人丁○○於偵查中向檢察官所為之陳述，業經檢
    察官諭知具結之義務及偽證之處罰後具結，且檢察官亦無何
    違法取供之顯不可信之情況，依上開規定，自有證據能力。
二、復按被告以外之人於檢察事務官、司法警察官或司法警察調
    查中所為之陳述，與審判中不符時，其先前陳述具有較可信
    之特別情況，且為證明犯罪事實存否所必要者，得為證據，
    刑事訴訟法第159條之2定有明文。證人丁○○於警詢時之陳
    述雖與其在審判中證述之內容不符，惟證人丁○○於偵查中
    業已證稱其於警詢所為之指認並無錯誤等語，足見證人丁○○上開警詢筆錄之製作並無瑕疵，復具有較可信之特別情況
    ，且為證明犯罪事實存否所必要，依上開規定，自得作為證
    據。
乙、實體理由部分
一、訊據被告乙○○固坦承有持有遭扣押之32包K他命等情，惟
    矢口否認有何販賣K他命之犯行，辯稱：其不認識丁○○，
    並未販賣K他命給丁○○，而其係以36萬元向綽號「阿豐」
    之男子買入32包K他命，係其自己要施用的，買來以後才想
    要賣給其他人，但還沒有賣出去云云。然查：
(一)、被告乙○○販賣價格300元之K他命給丁○○之事實，業據證
    人丁○○於警詢及偵查中證述屬實，並有門號0000000000號
    行動電話與門號0000000000號行動電話之通聯紀錄1份附於
    偵查卷可稽。雖證人丁○○嗣於本院審理時證稱：並未向乙○○購買K他命，警詢時警察說如果不承認的話，要叫檢察
    官起訴其，且警察說乙○○也已經承認了，其才說有向乙○○買K他命等語，然證人丁○○非僅於警詢時承認有向被告
    乙○○購買K他命，其於偵查中經檢察官2度詢問時亦均坦承
    有向被告乙○○購買K他命，且證人丁○○於本院詢問時復
    證稱：「（檢察官有無說如果沒有依照警詢筆錄回答就要起
    訴你？）沒有。」、「（你跟被告乙○○有無冤仇、糾紛？
    ）沒有，只有借錢而已。」等語，顯見證人丁○○於警詢、
    偵查中之陳述應具有任意性。況證人丁○○與被告乙○○間
    既無冤仇與糾紛，且販賣第三級毒品之罪刑亦屬重大，證人
    丁○○如未向被告乙○○購買過K他命，應無故為誣陷之可
    能與必要，益徵證人丁○○於警詢、偵查中之陳述應與事實
    相符而屬可採。
(二)、被告乙○○於97年9月9日晚上，遭警方查扣之K他命32包（
    驗前總純質淨重1991.5公克），係其以36萬元向綽號「阿豐
    」之男子所購得等情，業據被告乙○○供述明確。且被告乙○○於偵查中供稱：「（你購買毒品時，是否已準備販賣毒
    品，以多少錢購得？）我以36萬元購得，我是開始想準備賣
    。」、「（你賣的價格？）每10公克以2500元至3000元不等
    價格販賣。」等語（97年9月10日偵查筆錄），已供承於販
    入上開K他命時已有販賣之意思。且被告乙○○1次販入之K
    他命純質淨重高達1991.5公克，顯與一般吸毒品者僅施用微
    量毒品之慣常型態有違。又人體每日可承受之毒品量值有一
    定限度，過量施用毒品即有危及生命之虞，則被告乙○○之
    上開K他命果係供其自己施用，則其恐需數月或經年始可消
    耗殆盡，而K他命之保存亦可能受到溫度、光線、溼度、受
    潮等環境因素而影響其品質，甚而因遺失、遭竊或疏忽而致
    滅失，故衡諸情理，應無人為自己施用而1次大量購買K他命
    屯積之可能與必要，顯見被告乙○○確係基於販賣營利之意
    圖而販入遭查扣之大量K他命無誤。此外，並有搜索扣押筆
    錄、扣押物品目錄表及查獲照片附於警卷可稽，復有扣案之
    K他命32包（驗前總純質淨重1991.5公克）、電子磅秤1台、
    插有門號0000000000號SIM卡之行動電話1支可資佐證。上開
    扣案之K他命經送內政部警政署刑事警察局鑑定結果確係第
    三級毒品K他命無誤，亦有該局97年10月8日刑鑑字第0970
    147507號鑑定書影本1份附於偵查卷可按。
(三)、查我國查緝毒品交易之執法甚嚴，對於販賣毒品者尤科以重
    度刑責。又販賣K他命既係違法行為，當非可公然為之，亦
    無公定價格，且容易分裝並增減份量，而每次買賣之價量，
    可能隨時依雙方關係深淺、資力、需求量及對行情之認知、
    來源是否充裕、查緝是否嚴謹、購買者被查獲時供述購買對
    象之可能風險之情評估等情形，而異其標準，非可一概而論
    ；販賣之人從價差或量差中牟利之方式雖異，其意圖營利之
    販賣行為則同一。且毒品量微價高，取得不易，倘若非有利
    可圖，一般人當無干冒重度刑責而提供毒品給他人之可能。
    況被告乙○○於偵查中供稱：其每販售10公克K他命可賺取5
    、6百元等語，足見其確有營利之販賣意圖。
(四)、綜上所述，被告乙○○應有販賣K他命給丁○○，且其確係
    基於販賣營利之意圖而販入上開遭查扣之K他命。其所辯無
    非卸飾之詞，不足採信，事證明確，其犯行洵堪認定。
二、按販賣毒品罪，並不以販入之後復行賣出為構成要件，只須
    以營利之目的將毒品販入或將之賣出，有一於此，其犯罪即
    屬成立。另查被告乙○○於行為後，毒品危害防制條例第4
    條業於98年5月20日修正公布，並於同年月22日起施行，修
    正前第4條第3項係規定「製造、運輸、販賣第三級毒品者，
    處5年以上有期徒刑，得併科新臺5百萬元以下罰金。」修正
    後第4條第3項則規定「製造、運輸、販賣第三級毒品者，處
    5年以上有期徒刑，得併科新臺7百萬元以下罰金。」經比較
    修正前後之規定，自以修正前之規定有利於被告乙○○。故
    核被告乙○○所為，係犯修正前毒品危害防制條例第4條第3
    項之販賣第三級毒品罪（另修正前毒品危害防制條例並無處
    罰持有第三級毒品之規定，自無持有之低度行為被販賣之高
    度行為所吸收之問題）。被告乙○○就販賣K他命給丁○○
    之犯行，與不詳姓名之成年人間有犯意聯絡及行為分擔，為
    共同正犯。被告乙○○前後2次犯行，犯意各別，行為互殊
    ，應予分論併罰。爰審酌被告乙○○犯罪之動機、目的、手
    段、其品行及智識程度、貪圖一己私利而販賣毒品K他命，
    嚴重威脅國人健康與國力，且被查獲之K他命數量眾多，惡
    性非輕、及其犯後猶卸飾責任，未具悔意等一切情狀，量處
    如主文所示之刑，並定其應執行之刑。
三、沒收部分：
        按依毒品危害防制條例第18條第1項前段之規定，應予
    沒收銷燬之毒品，以經查獲之第一、二級毒品為限；同條例
    第18條第1項後段復規定查獲之第三、四級毒品，無正當理
    由而擅自持有者，沒入銷燬之。從而，依同條例第18條第1
    項後段應沒入銷燬之毒品，專指查獲施用或持有之第三、四
    級毒品而言；倘係查獲製造、運輸、販賣、意圖販賣而持有
    、以非法方法使人施用、引誘他人施用或轉讓第三、四級毒
    品，既屬同條例相關法條明文規定處罰之犯罪行為，即非該
    條項應依行政程序沒入銷燬之範圍。又同條例第19條第1項
    所定「供犯罪所用或因犯罪所得之物」，係指犯第4條至第9
    條、第12條、第13條或第14條第1項、第2項之罪所用或所得
    之物，不包括毒品本身在內，是尚不得援用此項規定為第三
    、四級毒品之沒收依據。再同條例對於查獲之製造、運輸、
    販賣、意圖販賣而持有、以非法方法使人施用、引誘他人施
    用及轉讓第三、四級毒品之沒收，並無特別規定，如其行為
    已構成犯罪，則該毒品即屬不受法律保護之違禁物，應回歸
    刑法之適用，依刑法第38條第1項第1款之規定沒收之，始為
    適法（最高法院96年度台上字第727號判決參照）。本件扣
    案之第三級毒品K他命32包（驗前總純質淨重1991.5公克）
    ，係被告乙○○所有供本件犯罪所用之物，即屬不受法律保
    護之違禁物，應依刑法第38條第1項第1款之規定宣告沒收。
    另扣案之電子磅秤1台、插有門號0000000000號SIM卡之行動
    電話1支，係被告乙○○所有，業據被告乙○○供承在卷，
    且分別係被告乙○○供販賣K他命給丁○○及販入扣案之K他
    命所使用之行動電話與秤重分裝之財物，應依毒品危害防制
    條例第19條第1項之規定宣告沒收。又被告乙○○販賣K他命
    給丁○○之所得3百元，應依毒品危害防制條例第19條第1項
    之規定諭知沒收，如全部或一部不能沒收時，以其財產抵償
    之。至另扣案之乙○○所有之行動電話4支、電擊棒1支、筆
    記型電腦1組及其持有之陳鴻文身分證與駕照影本各1張，均
    與本案無關，爰不予諭知沒收；又另扣案之現金14萬元，尚
    無從證明與被告販賣毒品有關，除其中300元可供抵償外，
    其餘13萬7千元部分亦不予宣告沒收，併此敘明。
貳、無罪部分
一、公訴意旨另以：被告乙○○與丙○○共同基於販賣第三級毒
    品K他命之犯意聯絡，於97年9月間某日，由被告乙○○與姓
    名、年籍均不詳之成年人聯絡交易第三級毒品K他命事宜後
    ，由被告丙○○至乙○○位於臺中市○○路○段307號13樓之
    9之住處樓下，將價值3000元、重10公克之K他命販賣予該姓
    名、年籍均不詳之成年人。因認被告丙○○、乙○○共同涉
    犯毒品危害防制條例第4條第3項之販賣第三級毒品罪嫌云云
    。
二、按犯罪事實應依證據認定之，無證據不得認定犯罪事實；又
    不能證明被告犯罪者，應諭知無罪之判決，刑事訴訟法第15
    4條第2項、第301條第1項分別定有明文。又認定不利於被告
    之事實須依積極證據，苟積極證據不足為不利於被告事實之
    認定時，即應為有利被告之認定，更不必有何有利之證據。
    另按事實之認定，應憑證據，如未能發現相當證據，或證據
    不足以證明，自不能以推測或擬制之方法，以為裁判基礎。
    又認定犯罪事實所憑之證據，雖不以直接證據為限，間接證
    據亦包括在內，然而無論直接或間接證據，其為訴訟上之證
    明，須於通常一般之人均不致有所懷疑，而得確信其為真實
    之程度者，始得據為有罪之認定，倘其證明尚未達到此一程
    度，而有合理之懷疑存在時，自應為被告無罪之判決，最高
    法院著有30上字第816號、40年台上字第86號、76年台上字
    第4986號判例可資參照。
三、公訴人認被告乙○○、丙○○涉有前揭共同販賣第三級毒品
    罪行，無非以被告2人曾於警詢、偵查中自白為其主要論據
    。訊據被告2人均堅決否認上開犯行，被告乙○○辯稱：並
    未請丙○○送K他命給他人等語；被告丙○○辯稱：其並未
    幫乙○○交付K他命給他人等語。經查：
(一)、按被告或共犯之自白，不得作為有罪判決之唯一證據，仍應
    調查其他必要之證據，以察其是否與事實相符，刑事訴訟法
    第156條第2項定有明文。被告丙○○固曾於警詢時供稱：「
    我記得於97年9月3日或4日左右，在臺中市○○路○段307號
    13樓之9，當時我剛好要下樓返家，乙○○與朋友講完電話
    後，有叫我下樓時順便幫他拿K他命毒品給他指定的人。」
    ；於偵查中固曾供稱：「97年9月3日或4日在早上7、8時左
    右，我剛好要回家，我就幫他送毒品去他家樓下。」、「（
    你幫乙○○送過幾次向乙○○買K他命的人？）2、3次，但
    我不知道對方是不是向乙○○買的，我只負責送，不負責收
    錢，但我知道我送的是K他命。」等語（97年9月10日偵查筆
    錄）。及被告乙○○於警詢時曾供稱：「大約2至3次是丙○○幫我送去給要購買的人。」等語；於偵查中供稱：「丙○○幫我送過2、3次，最後1次時間是97年9月7日晚上9、10時
    間，幫我自天津路住處送到樓下交給對方，我忘記該次賣給
    誰。我販賣毒品的錢，都是先送毒品，後來再向買主收錢。
    」等語（97年9月10日偵查筆錄）。惟被告乙○○於偵查中
    另證稱：「（丙○○有無幫你把K他命拿給買主？）沒有。
    」、「（9月7日丙○○是否有幫你拿毒品給別人？）沒有」
    （97年9月24日偵查筆錄）、「（丙○○有無幫你拿毒品給
    別人?）沒有。」等語（97年12月9日偵查筆錄）；及被告丙○○於偵查中另證稱：「（何時幫乙○○送K他命給別人？
    ）日期我不記得了，乙○○是裝在不透明的袋子裏，我不知
    道是否為K他命。」、「乙○○叫我拿的都不是賣的，都是
    給人的，我有問他，他說不是賣的，而且我也沒有跟對方收
    錢。」等語（97年9月24日偵查筆錄），則其等前後之供述
    及證述已有不一；況被告2人於本院審理時復均否認有何共
    同販賣K他命（即被告乙○○委由丙○○交付K他命）之犯行
    ，被告乙○○亦證稱：並未請丙○○交付K他命給他人等語
    。故被告2人前於警詢及偵查初訊之自白均有瑕疵，自難憑
    此有瑕疵之自白作為被告2人有罪判決之唯一證據。
(二)、復按販賣毒品罪之成立，在已售出之情形，必有買受者之存
    在始得成立；倘若並無買受者之存在及指證，則縱有被告之
    自白，原即難認其證據係屬充足，況本件被告丙○○、乙○○之前開自白亦存有瑕疵；此外復無其他積極之證據可資佐
    證被告2人有共同販賣K他命之犯行。故此部分犯行之證據尚
    屬不足，自難認被告2人有於97年9月間販賣價值3000元K他
    命給他人之罪行。
三、綜上所述，公訴人所指被告丙○○、乙○○此部分之犯行，
    證據尚屬不足，此外復查無其他積極之證據足以證明被告丙○○、乙○○此部分之犯行，既不能證明被告2人犯罪，爰
    均就此部分為無罪判決之諭知。
據上論斷，應依刑事訴訟法第299條第1項前段、第301條第1項，
修正前毒品危害防制條例第4條第3項、第19條第1項，刑法第11
條、第2條第1項、第28條、第51條第5款、第38條第1項第1款，
判決如主文。
本案經檢察官甲○○到庭執行職務。
中    華    民    國    98    年    5     月    25    日
                  刑事第九庭  審判長法  官  簡源希
                                    法  官  高英賓
                                    法  官  戴博誠
上為正本係照原本作成。
如不服本判決應於收受判決後10日內向本院提出上訴書狀，並應
敘述具體理由；其未敘述上訴理由者，應於上訴期間屆滿後20日
內向本院補提理由書（均須按他造當事人之人數附繕本）「切勿
逕送上級法院」。
                                    書記官  黃雅青
中    華    民    國    98    年    5     月    25    日
附錄論罪科刑法條：
毒品危害防制條例第4條第3項
製造、運輸、販賣第三級毒品者，處5年以上有期徒刑，得併科
新臺幣 5 百萬元以下罰金。


司法院資訊處製作；財團法人民間司法改革基金會備份。
